【裁判字號】    98,訴,1206
【裁判日期】    990428
【裁判案由】    偽造有價證券
【裁判全文】
臺灣桃園地方法院刑事判決              98年度訴字第1206號
公  訴  人  臺灣桃園地方法院檢察署檢察官
被      告  乙○○
指定辯護人  本院公設辯護人林銘宏
上列被告因偽造有價證券案件，經檢察官提起公訴（98年度偵緝
字第862 號），本院判決如下︰
    主  文
乙○○無罪。
    理  由
一、公訴意旨略以：被告乙○○因欠錢花用，竟基於意圖供行使
    之用之犯意，於民國96年9 月間某日，在丙○○（原名：劉
    姿妤）位於桃園縣平鎮市○○路○ 段16之1 號住處，明知未
    得告訴人甲○○同意，卻仍以告訴人名義，簽發面額新台幣
    （下同）10萬元、發票日為96年9 月26日、票號CH787970
    號之本票1 紙，交予丙○○作為借款擔保之用，而借得現金
    10萬元，嗣經丙○○請求告訴人給付票款，始悉上情。因認
    被告涉犯刑法第201 第1 項之偽造有價證券罪嫌。
二、按犯罪事實應依證據認定之，無證據不得認定犯罪事實；不
    能證明被告犯罪者，應諭知無罪之判決，刑事訴訟法第154
    條第2 項、第301 條第1 項分別定有明文。次按事實之認定
    ，應憑證據，如未能發現相當證據，或證據不足以證明，自
    不能以推測或擬制之方法，以為裁判基礎；又所謂認定犯罪
    事實之證據，係指足以認定被告確有犯罪行為之積極證據而
    言，而認定犯罪事實所憑之證據，雖不以直接證據為限，間
    接證據亦包括在內，然而無論直接或間接證據，其為訴訟上
    之證明，須於通常一般人均不致有所懷疑，而得確信其為真
    實之程度，始得據之為有罪之認定，倘其證明尚未達到此一
    程度，而有合理懷疑存在時，事實審復已就其心證上理由予
    以闡述，敘明其如何無從為有罪之確信，因而為無罪之判決
    ，尚不得任意指為違法（最高法院29年上字第3105號、40年
    臺上字第86號、76年臺上字第4986號等判例要旨供參）。另
    按，檢察官就被告犯罪事實，應負舉證責任，並指出證明之
    方法；因此，檢察官對於起訴之犯罪事實，應負提出證據及
    說服之實質舉證責任；倘其所提出之證據，不足為被告有罪
    之積極證明，或其闡明之證明方法，無從說服法官以形成被
    告有罪之心證，基於無罪推定之原則，自應為被告無罪判決
    之諭知（最高法院92年臺上字第128 號判例要旨供參）。
三、檢察官起訴被告涉犯前揭罪嫌，無非以告訴人之指訴及證人
    丙○○之證述，認被告所持以告訴人名義簽發之本票，係被
    告未經告訴人同意而自行簽立，並有0000000000號行動電話
    基本資料查詢表1 份（臺灣桃園地方法院檢察署98年度偵緝
    字第862 號卷第50頁）佐證該行動電話業已於90年10月25日
    停機，被告辯稱曾於96年9 月間撥打該號碼行動電話徵得告
    訴人同意等語委無足採為其論據。
四、訊據被告固坦承有持告訴人名義簽發之本票向丙○○借款之
    事實，惟堅決否認有何偽造有價證券犯行，辯稱：伊係經過
    告訴人同意，以告訴人名義簽發前揭本票，以告訴人為借款
    人之名義為告訴人向丙○○借款等語。
五、經查，被告於96年9 月間某日，持以告訴人名義所簽發之前
    揭本票在丙○○住處向丙○○借款10萬元一情，業據告訴人
    指訴不移，核與證人丙○○證述情節相符，復有上揭本票1
    紙附卷可稽，亦為被告所不否認，此部份事實首堪認定。惟
    據證人丙○○到庭結證稱：被告係以告訴人名義向伊借款，
    嗣後伊找不到被告還款，便撥打0000000000號行動電話向告
    訴人催討還款，告訴人雖表示上揭本票並非其所簽發，但最
    後拖了很久仍將錢全部償還予伊等語綦詳（本院審理卷第89
    頁反面-90 頁），除證人丙○○明確證稱上揭行動電話於96
    年年底尚由告訴人持用，與檢察官提出證明該行動電話業已
    於90年10月25日停機之函文不符，該函文之正確性實令人起
    疑竇外，考諸常情，倘若上揭本票非係發票人所簽發或係未
    經發票人同意所簽發，該名義上發票人當會拒絕給付，甚至
    提起確認本票債權不存在之訴以求救濟，然告訴人捨此不為
    ，反仍向丙○○償還借款，益徵被告前揭辯稱尚堪採信。雖
    被告之供承與證人丙○○之證述對於上揭本票究竟是否係在
    丙○○住處當著丙○○面由被告簽立一節有所出入，然該節
    僅關涉係由何人書寫該紙本票，實與本案所應審酌者為被告
    究竟有無未得告訴人同意即簽發上揭本票一情無涉。此外，
    證人即告訴人甲○○雖曾於偵查中指訴並未委託被告向丙○○借款，亦不曾簽發前揭本票等語歷歷，惟證人甲○○僅於
    偵查中於檢察事務官面前證述1 次，嗣後迭於偵查及本院審
    理均屢傳拘不到庭，並且戶籍地已遷至平鎮市戶政事務所，
    已行方不明，有法務部戶役政連結作業系統1 紙（本院審理
    卷第33頁）及桃園縣政府警察局平鎮分局98年8 月26日平警
    分刑字第0986022862號函1 份（上揭偵卷第57-58 頁）附卷
    可稽，倘若上揭本票非係告訴人抑或經由告訴人同意所簽立
    ，告訴人最終卻代為支付本票擔保之借款金額，告訴人理當
    急於追討非屬其應負擔之該筆債務，告訴人卻在提出告訴後
    音訊全無，更悖於常情，難認其證詞具有充足之證明力，是
    難依證人甲○○之證詞據為被告不利之認定。
六、綜上所論，本件依卷內所存證據，尚不足證明被告確有公訴
    意旨所指犯行。此外，復查無其他積極證據足資證明被告有
    上開犯行，揆諸首開說明，犯罪核屬不能證明，應為無罪之
    諭知。
據上論斷，應依刑事訴訟法第301條第1項前段，判決如主文。
本案經檢察官黃俊華到庭執行職務。
中    華    民    國    99    年    4     月    28    日
                  刑事第五庭審判長法  官  潘政宏
                                  法  官  劉淑玲
                                  法  官  江春瑩
以上正本證明與原本無異。
如不服本判決應於收受判決後10日內向本院提出上訴書狀，並應
敘述具體理由。其未敘述上訴理由者，應於上訴期間屆滿後20日
內向本院補提理由書( 均須按他造當事人之人數附繕本) 「切勿
逕送上級法院」。
                                   書記官  羅婉榕
中    華    民    國    99    年    4     月    29    日

司法院資訊處製作；財團法人民間司法改革基金會備份。
